臺灣臺北地方法院民事簡易判決
110年度北簡字第19182號
原      告  許朝傑  
被      告  吳長壽  

訴訟代理人  吳嘉瑋  
上列當事人間請求確認本票債權不存在事件，本院於中華民國11
1年9月13日言詞辯論終結，本院判決如下︰
    主      文
原告之訴駁回。
訴訟費用由原告負擔。
    事實及理由
一、按確認法律關係之訴，非原告有即受確認判決之法律上利益
    者，不得提起之，民事訴訟法第247條第1項定有明文。所謂
    即受確認判決之法律上利益，係指法律關係存否不明確，原
    告主觀上認其在法律上之地位有不安之狀態存在，此種不安
    之狀態，能以確認判決將之除去者而言（最高法院52年台上
    字第1240號判例參照）。經查，原告主張被告持有原告所簽
    發票面金額新臺幣(下同)95萬元，發票日為民國88年1月5日
    ，到期日110年3月3日之本票1紙（下稱系爭本票），並向本
    院聲請裁定准許強制執行，經本院以110年度司票字第15625
    號裁定准許在案，業經本院依職權調取該本票裁定民事卷宗
    查核無訛。系爭本票既由被告持有且已行使票據權利，而原
    告否認系爭本票上債權，顯然兩造就系爭本票債權存在與否
    已發生爭執，如不訴請確認，原告在私法上之地位將有受侵
    害之危險，則原告提起本件確認本票債權不存在之訴，即有
    確認之法律上利益，合先敘明。
二、原告主張：被告執系爭本票向本院聲請裁定准予強制執行，
    業經本院以110年度司票字第15625號裁定准許在案。惟原告
    從未簽發系爭本票，被告所執有以原告名義所簽發之系爭本
    票，顯係他人所偽造，乃本院竟裁定准予強制執行，致原告
    權益受損。又系爭本票是否真正，即是否為原告所作成，應
    由被告負舉證之責，爰依非訟事件法第195條之規定提起本
    件訴訟等語。並聲明：確認被告持有系爭本票對原告債權不
    存在。
三、被告則以：系爭本票確實是原告親自簽名，此只須肉眼對照
    系爭本票與原告民事起訴狀之簽名即可得知二者簽名運筆方
    式均相同，故原告主張從未簽發系爭本票，並不可採；本件
    因訴外人張鈞傑向被告所經營之永聯小客車租賃有限公司承
    租車牌號碼00-0000號小客車，原告擔任訴外人張鈞傑之連
    帶保證人，為擔保訴外人張鈞傑如期給付租金及返還車輛等
    債務不履行責任，而簽發系爭本票作為擔保。詎訴外人張鈞
    傑除未給付租金外，更將車輛撞毁，被告因而代墊修繕費用
    ，故原告應給付系爭本票所載之金額予被告等語，資為抗辯
    。並聲明：原告之訴駁回。
四、原告主張被告持有系爭本票聲請本票裁定，並經本院以110
    年度司票字第15625號民事裁定准予強制執行等情，業據其
    提出前揭裁定在卷可稽(見本院卷第13頁)，並經本院調取上
    開卷宗核閱無訛，原告主張之前揭事實堪信為真實。 　　
五、原告主張系爭本票債權不存在，則為被告所否認，並以前揭
    情詞置辯。經查，
  ㈠按當事人主張有利於己之事實者，就其事實有舉證之責任，
    民事訴訟法第277條前段定有明文。又在票據上簽名者，依
    票上所載文義負責，票據法第5條固定有明文，惟票據債務
    人應依票據文義負責，以該債務人在票據上簽名或蓋章為前
    提，最高法院65年台上字第2030號判例闡釋甚詳。再票據為
    無因證券，僅就票據作成前之債務關係，無庸證明其原因而
    已，至該票據本身是否真實，即是否為發票人所作成，仍應
    由執票人負舉證之責，最高法院59年台上字第1659號判例意
    旨足供參照。又票據行為一經成立後，即與其基礎之原因關
    係各自獨立，而完全不沾染原因關係之色彩。票據權利之行
    使不以其原因關係存在為前提，原因關係不存在或無效，並
    不影響票據行為之效力，執票人仍得依票據文義行使權利。
    因此，於票據債務人請求確認票據債權不存在時，執票人僅
    須就該票據之真實，即票據是否為發票人作成之事實，負證
    明之責，至於執票人對於該票據作成之原因為何，則無庸證
    明。如票據債務人依票據法第13條規定主張其與執票人間有
    抗辯事由存在時，原則上仍應由票據債務人負舉證責任，以
    貫徹票據無因性之本質，與維護票據之流通性（最高法院10
    2年度台上字第466號裁判要旨參照)。是原告請求確認票據
    債權不存在時，被告僅須就該票據之真實，即票據是否為原
    告作成之事實，負證明之責，至於該票據作成之原因為何，
    被告則無庸證明。
  ㈡經查，經本院將系爭本票發票人欄位之原告簽名（甲類筆跡
    ），與原告當庭書寫之筆跡、本院民事報到單、原告不爭執
    其簽名真正之107年彰化商業銀行新莊分行開戶資料、98年
    聯邦商業銀行好康卡／家樂福信用卡申請書、聯邦全國加油
    聯名卡申請書等件原本（乙類筆跡），送法務部調查局為筆
    跡鑑定，經法務部調查局認因送鑑資料不足，歉難鑑定等情
    ，有法務部調查局111年3月30日調科貳字第11103155160號
    函在卷可稽（見本院卷第105頁），而經本院再補送88年1月
    5日汽車出租約定切結書（含授權書、本票）、95年至97年
    南山人壽保險股份有限公司投保資料、101年明台產物保險
    股份有限公司投保資料、110年和泰產物保險股份有限公司
    投保資料等件原本（乙類筆跡），請法務部調查局再行鑑定
    ，經過特徵比對之鑑定方法，鑑定結果為甲類筆跡與乙類筆
    跡筆劃特徵相似，研判有可能為同一人所為等情，有法務部
    調查局111年7月27日調科貳字第11103248200號函所附法務
    部調查局文書暨指紋鑑識實驗室鑑定書在卷足參（見本院卷
    第187-197頁），且經本院以肉眼比對系爭本票上「許朝傑
    」之簽名筆跡與前揭原告不爭執真正之簽名字跡，二者之撇
    捺習慣、運筆角度、整體字型及運筆書寫結構上相似度極高
    ，亦與上開鑑定結果認定相同，堪認系爭本票上「許朝傑」
    之簽名確為原告本人所簽，原告主張系爭本票上之簽名並非
    其所親簽云云，並不可採。
六、綜上所述，系爭本票上之簽名，係屬原告親簽，是原告應負
    票據法之發票人責任。從而，原告起訴請求確認被告持有系
    爭本票對原告債權不存在，為無理由，應予駁回。
七、本件事證已臻明確，兩造其餘之攻擊或防禦方法及未經援用
    之證據，經本院斟酌後，認為均不足以影響本判決之結果，
    爰不逐一詳予論駁，併予敘明。　　　
八、訴訟費用負擔之依據：民事訴訟法第78條。
中　　華　　民　　國　　111 　年　　10 　　月　　4　　日
　　　　　　　  　       臺北簡易庭　
　　　　　　　　　            法　    官　郭美杏
以上正本係照原本作成。
如不服本判決，應於判決送達後20日內向本院（臺北市○○○路
0 段000 巷0 號）提出上訴狀。（須按他造當事人之人數附繕本
）。如委任律師提起上訴者，應一併繳納上訴審裁判費。
中　　華　　民　　國　　111 　年　　10 　　月　　4　　日
            　　　　　　　　　書　記　官  林玗倩